【裁判字號】    98,家再易,4
【裁判日期】    980703
【裁判案由】    請求剩餘財產分配
【裁判全文】
臺灣高等法院民事判決                 98年度家再易字第4號
再審原告    甲○○
                        裝工廠）
訴訟代理人  洪榮彬律師
            吳尚昆律師
            李怡卿律師
再審被告    乙○○
                        5樓
上列當事人間請求剩餘財產分配事件，再審原告對於中華民國98
年3月24日本院97年度家上易字第30號確定判決提起再審， 本院
判決如下：
    主  文
再審之訴駁回。
再審訴訟費用由再審原告負擔。
    事實及理由
一、再審原告起訴主張：「再審原告於本院97年度家上易第30號
    判決（下稱原確定判決）審理程序中已提出，再審被告於萬
    泰銀行苗栗分行（下稱萬泰銀行）自90年4月15日至95年4月
    14日之往來明細表、稅務電子閘門財產所得調件明細表，足
    認再審被告在萬泰銀行有近新台幣（下同）200 餘萬元之定
    存。又依再審原告在原確定判決審理程序中所提出之再審被
    告之股票保管劃撥帳戶內容所示，再審被告自91年至94年12
    月間所買賣之股票達1000多萬元，則再審被告何需再向其胞
    姐借款50萬元買房子，因此而負有50萬元之債務。惟原確定
    判決漏未斟酌上開證據， 而有民事訴訟法第497條之再審事
    由。爰依民事訴訟法第497條規定，求為命：(一) 原確定判決
    不利於再審原告之部分廢棄。(二)上廢棄部分，再審被告於第
    二審之上訴駁回。
二、按民事訴訟法第497條規定：「依第466條不得上訴於第三審
    法院之事件，除前條規定外，其經第二審確定之判決，如就
    足影響於判決之重要證物，漏未斟酌者，亦得提起再審之訴
    。」所謂「就足以影響判決之重要證物漏未斟酌」，係指足
    以影響於判決基礎之重要證物，於前訴訟程序業已提出，然
    未經確定判決加以斟酌或不予調查或未為判斷，且該證物足
    以動搖原確定判決基礎者而言。若於判決理由項下說明無調
    查之必要，或縱經斟酌亦不足影響判決基礎者，即與漏未斟
    酌有間，不得據為本條所定之再審理由。又按事實審法院認
    定事實之職權，無適用法規顯有錯誤之可言（最高法院63年
    台再字第67號判例參照）。且適用法規顯有錯誤，不包括漏
    未斟酌證據及認定事實錯誤之情形在內（最高法院67年台上
    字第880號判例參照）。經查：
  (一)再審原告主張：再審原告於原確定判決審理程序中已提出，
    再審被告於萬泰銀行自90年4月15日至95年4月14日之往來明
    細表、稅務電子閘門財產所得調件明細表，足認再審被告在
    萬泰銀行有近200餘萬元之定存， 然原確定判決漏未斟酌上
    開證據云云。惟查原確定判決事實及理由欄四、(二)1.記載：
    「被上訴人（即再審原告）主張上訴人（即再審被告）之婚
    後財產計有系爭不動產價值約302萬7,000元、投資所得89萬
    8,178元及存款利息4萬7,134元云云， 固據其提出…及92至
    94年度稅務電子閘門財產所得調件明細表為證（見原審卷12
    至14、26至31頁）。…；且經核上開資料並非上訴人於提起
    離婚訴訟時即95年4月14日之財產狀況， 自不得作為認定其
    婚後剩餘財產之依據。」；原確定判決事實及理由欄四、(二)
    2.記載：「 查上訴人於95年4月14日尚存之婚後財產，計有
    …(2)萬泰商業銀行苗栗分行存款3萬7,798元，…、及萬泰銀
    行苗栗分行97年8月19日（97）泰苗栗文字第09704250228號
    函附往來明細表足按（見原審卷124至140頁及本院卷 (一)194
    、216頁）」，足見原確定判決係依92至94年度稅務電子閘
    門財產所得調件明細表、萬泰銀行苗栗分行97年8月19日（
    97）泰苗栗文字第09704250228號函附往來明細表， 認定再
    審被告於95年4 月14日即該離婚之訴起訴時尚存之婚後財產
    ，因此原確定判決並無漏未斟酌再審被告於萬泰銀行帳戶之
    往來明細表、稅務電子閘門財產所得調件明細表，再審原告
    執此主張，即非可採。
  (二)再審原告主張：依再審原告於確定判決審理程序中所提出之
    再審被告之股票保管劃撥帳戶內容所示，其自91年至94年12
    月間所買賣之股票達1000多萬，則再審被告何需再向其胞姐
    借款50萬元買房子，因此而負有50萬元之債務，為原確定判
    決漏未斟酌上開證據云云。惟查原確定判決事實及理由欄四
    、(二)2.記載：「…至被上訴人列舉之福懋油脂等股票（見本
    院卷(二)74、75頁）， 及上訴人列舉之達威光電股票1,000股
    、力晶半導體股票1,973股（見本院卷(二)178頁），均已於95
    年4月14日前賣出， 有保管劃撥戶異動分類帳可稽（見本院
    卷(二)106至109、62、63頁），即非離婚起訴時之現存財產，
    …」、原確定判決事實及理由欄四、(二)4.記載：「上訴人購
    買系爭不動產時，曾向其胞姐楊勳惠借貸50萬元，並經楊勳
    惠指示其夫自台灣土地銀行匯款50萬元至上訴人或被上訴人
    之帳戶，迄今未為清償等情，業據證人楊勳惠在原審到場證
    述明確（見原審卷71頁）。是上訴人抗辯伊婚後向楊勳惠借
    貸，因而負有50萬元債務之事實，應屬可取。」足見原確定
    判決係依再審被告之保管劃撥戶異動分類帳，認定再審原告
    所列舉再審被告所有之股票已於離婚起訴前賣出，非現存之
    婚後財產，再依證人楊勳惠之證言，認定再審被告曾向楊勳
    惠借貸50萬元，迄今未為清償，故原確定判決並無漏未斟酌
    系爭保管劃撥戶異動分類帳之情事，再審原告執此主張，即
    非可採。況再審被告是否向楊勳惠借款50萬元買房子，且迄
    今未清償，而負有50萬元之債務，核屬事實審法院認定事實
    之職權，無論事實認定是否有誤，按上開最高法院判例意旨
    ，再審原告均不得據以為再審事由。
三、綜上所述，原確定判決並無再審原告主張之足以影響判決之
    重要證物漏未斟酌之情形，再審原告指摘原確定判決具有民
    事訴訟法第497條之再審事由，並非可採， 再審原告據以提
    起再審之訴，為顯無再審理由，應不經言詞辯論，予以駁回
    。
四、本件事證已臻明確，兩造其餘之攻擊防禦方法及所提之證據
    ，經審酌後認均無礙判決之結果，爰不予一一論述，附此敘
    明。
五、據上論結，本件再審之訴為顯無理由，爰判決如主文。
中    華    民    國    98    年    7     月    3     日
                    民事第十庭
                        審判長法  官  黃豐澤
                              法  官  吳謀焰
                              法  官  蕭艿菁
正本係照原本作成。
不得上訴。
中    華    民    國    98    年    7     月    3     日
                              書記官  王秀雲


司法院資訊處製作；財團法人民間司法改革基金會備份。
